【裁判字號】    97,交聲,3251
【裁判日期】    971202
【裁判案由】    聲明異議
【裁判全文】
臺灣臺中地方法院交通事件裁定        97年度交聲字第3251號
原處分機關  交通部公路總局臺中區監理所臺中市監理站
受處分人    甲○○
上列受處分人因違反道路交通管理處罰條例案件，對於交通部公
路總局臺中區監理所臺中市監理站民國97年10月13日所為之處分
（裁監稽違字第裁61-HC0000000號裁決書），聲明異議，本院裁
定如下：
    主    文
異議駁回。
    理    由
一、原處分機關係以：本件異議人即受處分人甲○○（下稱受處
    分人）於民國95年11月2日18時39分許，駕駛車牌號碼KVB-7
    63號重型機車，在臺中縣大里市○○路○段，經酒精濃度檢
    測為每公升1.16毫克，超過規定標準之每公升0.25毫克，為
    臺中縣警察局霧峰交通分隊員警當場舉發，並經本站依道路
    交通管理處罰條例第35條第1項第1款之規定，裁處受處分人
    罰鍰新臺幣（下同）4萬5000元、吊扣汽車駕駛執照12個月
    、施以道安講習，於法並無不合等語。
二、受處分人聲明異議意旨略以：受處分人因酒醉駕車已經臺灣
    臺中地方法院檢察署檢察官作成緩起訴處分向社團法人臺中
    縣生命協會支付5萬元緩起訴處分金，嗣經職權送再議，經
    臺灣高等法院臺中分院檢察署檢察官駁回再議確定，伊已依
    臺灣臺中地方法院檢察署檢察官之指示，向社團法人臺中縣
    生命協會繳納緩起訴處分金5萬元，原處分機關所為罰鍰之
    裁決顯然與行政罰法第26條「一罪不兩罰」之規定有出入，
    請求撤銷罰鍰4萬5000元等語。
三、按受處分人不服道路交通管理處罰條例第8條所定主管機關
    所為之處罰，得於接到裁決書之翌日起20日內，向管轄地方
    法院聲明異議；聲明異議，應以司法狀紙，敘述異議之理由
    ，提出於原處分機關為之；又交通法庭認聲明異議不合法律
    上之程式或其異議權已經喪失者，應以裁定駁回之，但其不
    合法律上之程式可補正者，應先訂期命為補正，逾期不補正
    者，即予駁回，道路交通管理處罰條例第87條第1項、道路
    交通案件處理辦法第13條前段、第18條分別定有明文。而上
    開20日之期間乃法定不變期間，如遲誤該期間，法院自應以
    聲明異議不合法律上程式，且屬無從補正，裁定駁回之。又
    違反道路交通管理事件統一裁罰基準及處理細則第5條規定
    「處理違反道路交通管理事件，有關文書送達之程序，依行
    政程序法之規定」，而送達，於應受送達人之住居所、事務
    所或營業所為之；送達，不能依前二條規定為之者，得將文
    書寄存送達地之地方自治或警察機關，並作送達通知書兩份
    ，一份黏貼於應受送達人住居所、事務所、營業所或其就業
    處所門首，另一份交由鄰居轉交或置於該送達處所信箱或其
    他適當位置，以為送達；前項情形，由郵政機關為送達者，
    得將文書寄存於送達地之郵政機關，行政程序法第72條第1
    項前段、第74條第1項、第2項定有明文。行政文書依行政程
    序法第74條第1項規定為寄存送達者，如確已完成文書寄存
    於地方自治、警察機關或郵政機構，並製作送達通知單二份
    ，一份黏貼於送達處所之門首，另一份交由鄰居轉交或置於
    送達處所信箱或其他適當位置時，無論應受送達人實際上何
    時受領文書，均以寄存之日期視為收受送達之日期，而發生
    送達之效力。
四、經查：本件原處分機關以受處分人甲○○於95年11月2日18
    時39分許，駕駛車牌號碼KVB-763號重型機車，在臺中縣大
    里市○○路○段，經酒精濃度檢測為每公升1.16毫克，超過
    規定標準之每公升0.25毫克，為臺中縣警察局霧峰交通分隊
    員警當場舉發，並由原處分機關於97年10月13日以裁監稽違
    字第裁61-HC0000000號裁決書，逕行裁處受處分人罰鍰4萬
    5000元、吊扣汽車駕駛執照12個月、施以道安講習，有交通
    部公路總局臺中區監理所臺中市監理站裁監稽違字第裁61-H
    C0000000號裁決書在卷可查。又本件違反道路交通管理事件
    裁決書業於97年10月16日送達於受處分人彰化縣彰化市○○
    路120巷150弄31號戶籍地，因未獲會晤受處分人，亦無受領
    文書之同居人、受僱人或接收郵件人員，而將該裁決書寄存
    於莿桐腳郵局，並作送達通知書二份，一份黏貼於上址門首
    ，另一份置於該址信箱或其他適當位置，以為送達等情，有
    送達證書1份附卷可憑。是以本件裁決書之送達，應屬合法
    ，且該送達自寄存之日即97年10月16日，已生合法送達之效
    力，其聲明異議之20日法定期間，應自收受送達之翌日即97
    年10月17日起算。又據法院訴訟當事人在途期間標準第4條
    第1項第3款規定，若受處分人非居住於處罰機關所在之鄉、
    鎮、市，且非居住於受理聲明異議案件法院之管轄區域者，
    按其居住地地方法院管轄區域內之在途期間日數（日數不同
    者，按最長日數），再加受理聲明異議案件法院管轄區域之
    在途期間日數（日數不同者，按最長日數），扣除在途期間
    。而本件受處分人之居住地在彰化縣，非居住於處罰機關所
    在之臺中市內，亦非居住於受理聲明異議案件法院即本院之
    管轄區域內，而其居住地地方法院管轄區域內之在途期間日
    數為2日，受理聲明異議案件法院管轄區域之在途期間日數
    為3日，則依上述規定計算，受處分人聲明異議之法定期間
    末日應為97年11月10日，故異議人至遲應於97年11月10日聲
    明異議，然受處分人迄於97年11月17日始向交通部公路總局
    臺中區監理所臺中市監理站遞狀聲明異議，有聲明異議狀及
    交通部公路總局臺中區監理所臺中市收文章附卷可憑，其異
    議顯逾前開20日法定期限，且無從命其補正，從而本件異議
    為不合法律上之程式，揆諸首揭規定，應予駁回。就受處分
    人主張原處分機關不法裁罰部分，因其聲明異議程序已不合
    法，本院自無從再行審酌。
五、據上論斷，應依道路交通管理處罰條例第87條第2項、道路
    交通案件處理辦法第18條，裁定如主文。
中    華    民    國    97    年    12    月    2    日
                      交通法庭  法  官  李慧瑜
上正本證明與原本無異。
如不服本裁定應於送達後五日內向本院提出抗告狀。
                                書記官  陳青瑜
中    華    民    國    97    年    12    月    2    日


司法院資訊處製作；財團法人民間司法改革基金會備份。
